【裁判字號】    97,審抗,68
【裁判日期】    970229
【裁判案由】    本票裁定
【裁判全文】
臺灣高雄地方法院民事裁定              97年度審抗字第68號
抗  告  人  蔡顏秀容即吉奈特企業社
相  對  人  台新國際商業銀行股份有限公司
法定代理人  甲○○
上列當事人間本票裁定事件，抗告人對於中華民國97年1 月3 日
本院97年度票字第44號裁定提起抗告，本院裁定如下：
  主  文
抗告駁回。
抗告程序費用新臺幣壹仟元由抗告人負擔。
  理  由
一、本件相對人主張其執有薛家偉即吉奈特企業社、薛余錦鑾為
    共同發票人，如原裁定所示之本票1 紙，並免除作成拒絕證
    書，經屆期提示未獲付款，爰依票據法第123 條聲請裁定許
    可強制執行等情，業據提出本票1 紙為證，原法院經審核後
    予以准許，即與法律規定相符，而無違誤。
二、抗告意旨略以：原裁定所示之本票為薛家偉於民國94年間擔
    任吉奈特企業社負責人時所簽發，而抗告人雖現為該社之負
    責人，惟抗告人僅受讓商號登記權利，並無承該社未了之債
    務，原審不查，仍對吉奈特企業社商號為裁定，並送達予抗
    告人，於法未合，爰提起本件抗告，求為就原裁定關於吉奈
    特企業社部分為廢棄等語。
三、按因裁定而權利受侵害者，得為抗告，非訟事件法第41條第
    1 項固定有明文。惟抗告為受裁定之當事人或其他訴訟關係
    人，對於裁定聲明不服之方法，若非受裁定之當事人或其他
    訴訟關係人，即不得為之。申言之，對於裁定無論為當事人
    或其他訴訟關係人，必須為受裁定之人始有抗告權，若非受
    裁定之人，縱屬訴訟關係人，亦不能認其有抗告權之存在。
    最高法院85年度台抗字第398 號裁定意旨參照。次按獨資商
    號為發票行為並於本票發票人欄上為蓋章時，因獨資商號並
    無獨立之法人格，而係與負責人為同一權利主體，是實際上
    係由商號負責人為之，並就簽發之本票負發票人責任。從而
    ，商號負責人若嗣後變更為他人，即屬另一權利主體，兩者
    主體既有不同，且該他人復未於票據上簽名，自無庸就前一
    負責人所簽發之票據負責。就本件而言，相對人所請求之對
    象應為薛家偉，而吉奈特企業社僅為其於簽發本票時所經營
    獨資商號之名稱，該商號現既已由蔡顏秀容獨資經營，自與
    薛家偉於發票時所附記之吉奈特企業社不同，則本件裁定之
    效力僅及薛家偉，而不及於抗告人所獨資經營之吉奈特企業
    社，相對人亦不得執本件裁定對抗告人之財產為強制執行，
    併予說明。
四、綜上所述，相對人請求准許本票裁定之對象吉奈特企業社即
    係獨資商號，且實際之發票人為薛家偉，而原審亦以薛家偉
    即吉奈特企業為相對人，則依前揭說明，權利主體既有不同
    ，抗告人自非本件原裁定之當事人或訴訟關係人，是抗告人
    對相對人提起本件抗告，自不合法，應予駁回。
五、據上論結，本件抗告不合法，依非訟事件法第46條、第21條
    第2 項、第24條第1 項、民事訴訟法第495 條之1 第1 項、
    第444 第1 項、第78條，裁定如主文。
中    華    民    國    97    年    2     月    29    日
                   民事第二庭審判長 法  官  林紀元
                                    法  官  黃悅璇
                                    法  官  柯彩燕
以上正本係照原本作成。
本裁定不得再抗告。
中    華    民    國    97    年    2     月    29    日
                                    書記官  許珍滋


司法院資訊處製作；財團法人民間司法改革基金會備份。
